臺灣高等法院刑事判決　　　　　　　　96年度交上易字第73號
上　訴　人　台灣板橋地方法院檢察署檢察官
被　　　告　乙○○
上列上訴人因被告過失傷害案件，不服臺灣板橋地方法院95年度
交易字第533號，中華民國96年1月24日第一審判決（起訴案號：
臺灣板橋地方法院檢察署95年度偵字第22744號），提起上訴，
本院判決如下：
    主  文
上訴駁回。
    事  實
一、乙○○於民國95年4月16日11時40分許，駕駛車號L0-2713號
    自小客車，在臺北縣中和市○○路584號路旁欲倒車進入中
    和市○○路584號旁巷子內，其理應注意汽車駕駛人倒車時
    應顯示倒車燈光或手勢後謹慎緩慢後倒，並應注意道路上之
    其他車輛及行人，而依當時情形，當時天候為晴，日間自然
    光線，道路乾燥、無缺陷，無障礙物，視距良好，竟疏未注
    意站立於路旁等候穿越馬路之行人甲○○，仍貿然倒車，致
    其車左前輪因而碾壓甲○○之右腳，使其受有右腳踝韌帶撕
    裂傷之傷害。乙○○於肇事後，隨即報警處理，於未被有偵
    查犯罪職權之機關或公務員發覺前，即主動向前往肇事現場
    處理尚不知肇事人之臺北縣政府警察局中和分局警員坦承其
    為肇事人而自首，並接受裁判。
二、案經甲○○訴由臺北縣政府警察局中和分局報請臺灣板橋地
    方法院檢察署檢察官偵查起訴。
    理  由
壹、程序部分：
    本件被告所犯之罪，並非死刑、無期徒刑、最輕本刑為三年
    以上有期徒刑之罪，亦非高等法院管轄第一審案件，原審於
    準備程序進行中，被告先就被訴事實為有罪之陳述，經告知
    被告簡式審判程序之旨，並聽取檢察官、被告之意見後，合
    議庭裁定由受命法官進行簡式審判程序，是本件之證據調查
    ，原審依刑事訴訟法第273條之2規定，不受同法第159條第1
    項、第161條之2、第161條之3、第163條之1及第164條至第
    170條規定之限制，並無不合。另按「被告以外之人於審判
    外之陳述，雖不符前四條之規定，而經當事人於審判程序同
    意作為證據，法院審酌該言詞陳述或書面陳述作成時之情況
    ，認為適當者，亦得為證據。」、「當事人、代理人或辯護
    人於法院調查證據時，知有第一百五十九條第一項不得為證
    據之情形，而未於言詞辯論終結前聲明異議者，視為有前項
    之同意。」，刑事訴訟法第159-5條定有明文。被告於本院
    審理中對於本案卷內各項證據之證據能力均表示沒有意見，
    未於言詞辯論終結前聲明異議（見本院96年4月20日審判程
    序筆錄），依上開規定，有關證人於偵查中向檢察官所為之
    陳述，除顯有不可信之情況者外，或於司法警察官或司法警
    察調查中所為之陳述，法院審酌該言詞陳述或書面陳述作成
    時之情況，認為適當者，亦具有證據能力，合先敘明。
貳、實體部分：
一、認定犯罪事實所憑之證據及理由：
  (一)上揭犯罪事實，業據被告乙○○於原審及本院審理時坦承不
    諱，並經證人即告訴人甲○○於警詢、偵審中指訴明確，且
    有Ａ２類道路交通事故調查報告表、道路交通事故現場圖、
    道路交通事故調查報告表(一)、(二)各1紙、現場路段照片7幀在
    卷可證。
  (二)再按汽車倒車時應顯示倒車燈光或手勢後，謹慎緩慢後倒，
    並應注意其他車輛及行人，道路交通安全規則第110條第3款
    定有明文。查被告欲倒車進入巷內，自應注意上開安全規定
    ，且當時天候晴，日間有自然光線，道路乾燥、無缺陷，無
    障礙物，視距良好等情，亦有現場路況照片及道路交通事故
    調查報告表(一)存卷可稽，被告並非不能注意及此，其於倒車
    時，竟疏未注意前後左右有無行人，於倒車時以致肇事，足
    認被告對本件車禍之發生顯有過失甚明。至公訴意旨原認告
    訴人甲○○當時係站立於行人穿越道上等候交通號誌轉為綠
    燈，遭被告倒車輾傷，而認被告於行近行人穿越道未注意減
    速慢行，並暫停讓行人通行而肇事云云，惟訊據被告辯稱：
    當時伊已倒車進入巷內，告訴人所站立位置並非在人行道穿
    越道上，係站立於人行穿越道外靠近車道之位置等語，觀諸
    卷附警員所拍攝之被告車輛位置，已見被告之車輛已倒車進
    入巷內，而被告及告訴人所稱輾壓告訴人右腳踝之車輛左前
    輪則亦已通過該路口之人行穿越道（參見偵查卷第20頁及第
    22頁），僅其車輛右前輪位於人行穿越道上，復經原審訊以
    告訴人當時站立位置，其於審理中亦坦稱當時站立位置應非
    在人行穿越道上，而係如被告所述之車道旁等語，則公訴意
    旨前開所認，顯有誤會，是被告所辯固為事實，惟被告於倒
    車時仍應注意其車輛四周之行人及車輛，尚不得因此即卸免
    其過失責任。又告訴人因本件車禍受有右腳踝韌帶撕裂傷之
    傷害，亦有天主教耕莘醫院永和分院醫師所出具之診斷證明
    書1紙在卷可憑，顯見被告之過失行為與告訴人所受傷害結
    果間，具有相當因果關係，足認被告自白與事實相符。
  (三)綜上所述，被告所辯並不足採，本件事證明確，被告犯行堪
    予認定，應予依法論科。
二、論罪：
　(一)按行為後法律有變更者，適用行為時之法律。但行為後之法
  　律有利於行為人者，適用最有利於行為人之法律，刑法第2
    條第1項定有明文（刑法第2條係規範行為後法律變更所生新
    舊法律比較適用之準據法，是刑法第2條本身雖經修正，但
    該條文既屬適用法律之準據法，本身尚無比較新舊法之問題
    ，應逕適用裁判時之刑法第2條規定以決定適用之刑罰法律
    ）。又比較時應就罪刑有關之共犯、未遂犯、想像競合犯、
    牽連犯、連續犯、結合犯，以及累犯加重、自首減輕暨其他
    法定加減（如身分加減）與加減例等一切規定，綜其全部罪
    刑之結果而為比較（最高法院95年第8次刑事庭會議一、(四)
    之決議要旨參照）。查被告行為後，刑法第33條第5款有關
  　罰金之最低數額、第62條自首及第41條有關易科罰金等規定
    ，業於94年2月2日修正公布，刑法施行法亦於95年6月14日
    修正增訂第1條之1（有關罰金之最高數額），並均自95年7
    月1日起施行，茲就比較情形分述如下：
  　1.刑法第33條第5款有關罰金之最低數額部分，刑法分則編
    　各罪所定罰金之貨幣單位原為銀元，修正前刑法第33條第
      5款規定：「罰金：（銀元）1元以上」，而銀元與新臺幣
      間之折算，依現行法規所定貨幣單位折算新臺幣條例規定
      ，以銀元1元折算新臺幣3元；修正後刑法第33條第5款則
      規定：「罰金：新臺幣1,000元以上，以百元計算之」；
    　經比較修正前、後之規定，修正後刑法第33條第5款所定
      罰金之最低數額，較之修正前提高，自以修正前刑法第33
      條第5款規定有利於被告。
  　2.刑法施行法第1條之1有關罰金之最高數額部分，修正刑法
    　係自95年7月1日起施行，在此之前，刑法分則編有關罰金
      之貨幣單位係銀元（銀元與新臺幣之折算比例為一比三）
      ，且依刑法分則編應處罰金者，應適用罰金罰鍰提高標準
      條例第1條、第5條規定，就72年6月26日前修正之刑法條
      文，罰金數額提高2至10倍，其後修正者則不提高倍數；
      而修正刑法施行後，因刑法第33條第5款所定罰金之貨幣
      單位，經修正為新臺幣後，刑法分則各罪所定罰金之貨幣
      單位亦應配合修正為新臺幣，為使刑法分則編各罪所定罰
      金之最高數額與刑法修正前趨於一致，乃增訂刑法施行法
      第1條之1：「中華民國94年1月7日刑法修正施行後，刑法
      分則編所定罰金之貨幣單位為新臺幣。94年1月7日刑法修
      正時，刑法分則編未修正之條文定有罰金者，自94年1月7
      日刑法修正施行後，就其所定數額提高為30倍。但72年6
      月26日至94年1月7日新增或修正之條文，就其所定數額提
      高為3倍」，亦即自95年7月1日起，刑法分則編所定罰金
      之貨幣單位，由原來之銀元改為新臺幣，且就72年6月26
      日至94年1月7日新增或修正之條文，有關罰金之數額提高
      為3倍。本案被告所犯刑法第284條第1項之過失傷害罪，
      該罪有罰金刑之處罰，且該條文於94年1 月7日刑法修正
      時未經修正，亦未於72年6月20日至94年1月7日間修正過
      ，依增訂刑法施行法第1之1條之規定，其罰金以新臺幣為
      單位，數額應提高30倍。此與修正前之罰金以銀元為單位
      ，適用罰金罰鍰提高標準條例第1條規定，應提高10倍，
      再經折算為新臺幣（銀元與新臺幣之折算比例為一比三）
      ，換算結果，亦為30倍。從而，刑法分則編各罪所定罰金
      刑之最高數額，於上開規定修正後並無不同，對被告而言
      ，並無不利。
  　3.按刑法62條前段有關自首之規定，修正前刑法第62條規定
    　：「對於未發覺之罪自首而受裁判者，減輕其刑。但有特
      別規定者，依其規定」，修正後則規定：「對於未發覺之
      罪自首而受裁判者，得減輕其刑。但有特別規定者，依其
      規定」，亦即對於未發覺之罪自首而受裁判，修正後刑法
      第62條將原規定之「必減」修正為「得減」，雖性質上屬
      刑法裁量之事項，惟既影響行為人之刑罰法律效果, 應屬
      法律變更之範疇，而有刑法第2條第1項之適用，經比較新
      舊法，以舊法規定「必減」對行為人較為有利，故應適用
      舊法即修正前刑法第62條前段規定減輕其刑。
  　4.刑法第41條有關易科罰金之規定，因屬科刑規範事項之變
    　更，其折算標準為裁判時所應諭知，自有就新舊法規定比
      較之必要，行為時即修正前刑法第41條第1項前段規定：
      「犯最重本刑為5年以下有期徒刑以下之刑之罪，而受6個
      月以下有期徒刑或拘役之宣告，因身體、教育、職業、家
      庭之關係或其他正當事由，執行顯有困難者，得以1元以
      上3元以下折算1日，易科罰金」，而被告行為時之易科罰
      金折算標準，依修正前罰金罰鍰提高標準條例第2條前段
      （現已刪除）規定，就其原定數額提高為100倍折算1日，
      則被告行為時之易科罰金折算標準，應以銀元300元折算1
      日，經折算為新臺幣後，應係以新臺幣900元折算為1日。
      裁判時即修正後刑法第41條第1項前段則規定：「犯最重
      本刑為5年以下有期徒刑以下之刑之罪，而受6個月以下有
      期徒刑或拘役之宣告者，得以新臺幣1,000元、2,000元或
      3,000元折算1日，易科罰金」，比較修正前、後之易科罰
      金折算標準，以行為時即修正前之規定，較有利於被告。
  　5.綜合上述各條文修正前、後之比較，可知依修正前、後之
    　規定，就罰金之最高數額（即刑法施行法第1條之1）部分
      ，對被告並無不利，惟修正後之罰金最低數額、易科罰金
      之折算標準，均較修正前提高，另自首之得減輕其刑規定
      ，顯然不利於被告，揆諸前揭最高法院決議所揭示之罪刑
      綜合比較原則，依刑法第2條第1項前段規定，應整體適用
      行為時即修正前之規定。
　(二)核被告所為，係犯刑法第284條第1項之過失傷害罪。又被告
  　於肇事後旋於警察據報到場處理時在場並坦認為肇事者，願
    接受裁判之事實，有交通事故肇事人自首情形紀錄表在卷可
    按，其於犯罪未被有偵查權之機關或公務員發覺前，向警方
    自首犯行，並接受審判，應依修正前之刑法第62條前段自首
    之規定減輕其刑。
三、維持原判決及駁回上訴之理由：
    原審認被告罪證明確，適用刑法第2條第1項前段、第284條
　　第1項、修正前第62條前段、刑法第41條第1項前段，罰金罰
  　鍰提高標準條例第1條前段、修正前第2條規定，並審酌被告
    並無前科，素行尚佳，及其智識程度、告訴人所受之傷勢非
    重，雖被告犯罪後均坦承犯行，惟迄未與告訴人達成和解等
    一切情狀，量處拘役30日（依最高法院95年度第8次刑事庭
    會議決議六、(一)之意旨，新刑法第57條之規定，為法院就刑
    之裁量審認標準見解之明文化，非屬法律之變更，無新舊法
    比較適用之問題），並依修正前刑法第41條第1項前段、修
    正前罰金罰鍰提高標準條例第2條規定，諭知易科罰金之折
    算標準，經核認事用法，並無違誤，量刑亦屬妥當。檢察官
    循告訴人甲○○具狀請求上訴意旨略以︰被告乙○○於案發
    當日以未見到告訴人為由，而導致告訴人受傷，然依當時天
    候、視距良好，且告訴人身高尚高達183公分，被告於行車
    時竟全未注意，足徵被告過失情節非輕，而原審僅量處拘役
    30日，顯屬過輕云云。惟本件告訴人甲○○亦有過失，原審
    已綜核全部卷證資料，詳加斟酌論斷，敘明其所憑之證據及
    認定之理由，俱有卷存之證據資料可資覆按，本件上訴為無
    理由，應予駁回。
參、適用法律：
據上論斷，應依刑事訴訟法第368條，判決如主文。
本案經檢察官呂丁旺到庭執行職務。
中　　華　　民　　國　　96　　年　　4 　　月　　30　　日
　　　　　　　　　刑事第十八庭審判長法　官  溫耀源
　　　　　　　　　　　　　　　　　  法　官  陳健順
　　　　　　　　　　　　　　　　　  法　官  邱同印
以上正本證明與原本無異。
不得上訴。
                                    書記官  莊昭樹
中　　華　　民　　國　　96　　年　　4 　　月　　30　　日
附錄：本案論罪科刑法條全文
中華民國刑法第二百八十四條
因過失傷害人者，處六月以下有期徒刑、拘役或五百元以下罰金
，致重傷者，處一年以下有期徒刑、拘役或五百元以下罰金。
從事業務之人，因業務上之過失傷害人者，處一年以下有期徒刑
、拘役或一千元以下罰金，致重傷者，處三年以下有期徒刑、拘
役或二千元以下罰金。
